臺灣高雄地方法院刑事判決　　　　　　　96年度易字第1216號
公　訴　人　臺灣高雄地方法院檢察署檢察官
被　　　告　丙○○
　　　　　　丁○○
上列被告因妨害名譽案件，經檢察官提起公訴（95年度偵字第30
018 號），本院判決如下：
    主  文
丙○○犯公然侮辱罪，處拘役伍拾日，減為拘役貳拾伍日，如易
科罰金，以新臺幣貳仟元折算壹日。
丁○○犯公然侮辱罪，處拘役伍拾日，減為拘役貳拾伍日，如易
科罰金，以新臺幣貳仟元折算壹日。
    犯罪事實
一、丙○○與丁○○為鄰居，丙○○之配偶葉武雄係該鄰之鄰長
    ，丁○○於民國95年10月5 日16時30分許，在高雄市○○區
    ○○街618 號及620 號門口，因未收到中秋節聯歡活動之通
    知，而與丙○○發生爭執，丁○○及丙○○竟分別基於公然
    侮辱之犯意，於不特定之多數人得以共見共聞之狀況下，丁○○以「幹你娘雞巴」、「臭雞巴」、「要把你的雞巴挖出
    來讓狗幹」等語；丙○○則以「幹你娘」、「瞎子」、「你
    回去幹你老母」等語，均分別足以貶損丙○○、丁○○之名
    譽、人格及社會評價之言語辱罵彼此。
二、案經丙○○、丁○○訴由高雄市政府警察局楠梓分局報請臺
    灣高雄地方法院檢察署檢察官偵查起訴。
    理  由
一、訊據被告丙○○、丁○○固均坦承曾於上開時、地發生爭執
    ，惟均矢口否認有何公然侮辱之犯行，被告丙○○辯稱：伊
    並沒有說「幹你娘」、「瞎子」、「你回去幹你老母」（台
    語）云云；被告丁○○則辯稱：伊並沒有說「幹你娘雞巴」
    、「臭雞巴」、「要把你的雞巴挖出來讓狗幹」（台語）云
    云。
二、經查：
  (一)按被告以外之人於審判外之言詞或書面陳述，除法律有規定
    者外，不得作為證據，刑事訴訟法第159 條第1 項定有明文
    。證人甲○○、乙○○、劉賴明芳、賴鍾順金於警詢中所為
    之陳述，均屬審判外之陳述，依首揭法條規定，原則上亦無
    證據能力。然被告以外之人於審判外之陳述，雖不符刑事訴
    訟法第159 條之1 至之4 之規定，而經當事人於審判程序同
    意作為證據，法院審酌該言詞陳述或書面陳述作成時之情況
    ，認為適當者，亦得為證據，此刑事訴訟法第159 條之5 亦
    定有明文。本件被告2 人於準備程序本院訊問時對證據能力
    亦不爭執，且至言詞辯論終結前，就前開證人甲○○等4 人
    於警詢中所為陳述之證據能力亦未聲明異議。再前開證人吳
    俊德等於警詢中之陳述，亦未經被告主張有何非出於自由意
    志之情形，是本件認為容許渠等陳述之證據能力，亦無不當
    ，應依刑事訴訟法第159 條之5 之規定，認前開4 位證人於
    警詢中之證述具有證據能力。
  (二)次按，被告以外之人於偵查中向檢察官所為陳述，除顯有不
    可信之情況者外，得為證據，刑事訴訟法第159 條之1 第2
    項定有明文。偵查中對被告以外之人（包括證人、鑑定人、
    告訴人、被害人及共同被告等）所為之偵查筆錄，或被告以
    外之人向檢察官所提之書面陳述，性質上均屬傳聞證據。惟
    現階段刑事訴訟法規定檢察官代表國家偵查犯罪、實施公訴
    ，依法其有訊問被告、證人及鑑定人之權，證人、鑑定人且
    須具結，而實務運作時，檢察官偵查中向被告以外之人所取
    得之陳述，原則上均能遵守法律規定，不致違法取供，其可
    信度極高，職是，被告以外之人前於偵查中已具結而為證述
    ，除反對該項供述得具有證據能力之一方，已釋明「顯有不
    可信之情況」之理由外，不宜以該證人未能於審判中接受他
    造之反對詰問為由，即遽指該證人於偵查中之陳述不具證據
    能力。本案證人甲○○、乙○○、劉賴明芳、賴鍾順金於檢
    察官偵查中所為之陳述，被告2 人均未曾提及檢察官在偵查
    時有不法取供之情形，依上說明，其於偵查中之證言自均具
    有證據能力。
  (三)上開犯罪事實，被告丙○○之部分，業據證人劉賴明芳、賴
    鍾順於檢察官偵查中具結證述明確，核與告訴人丁○○之指
    訴相符；被告丁○○之部分，亦據證人甲○○於檢察官偵查
    中，證人甲○○、乙○○於本院審理時具結證述無訛，亦與
    告訴人丙○○之指訴相符，足認被告2 人確有於起訴書所載
    時、地，以上開不堪之言詞辱罵對方。
  (四)被告丁○○雖以前揭情詞置辯，然被告丁○○於95年12月5
    日檢察官偵查中自承：「因為我沒有收到晚會的單子，我問
    丙○○，丙○○就說是你瞎了眼沒看到，我就回罵她『臭雞
    巴』，之後丙○○就連續罵我『幹你娘老雞巴』、『回去幹
    你娘』」等語（見95年度偵字第30018 號卷第5 、6 頁），
    是被告丁○○於本院審理時始翻異前詞，否認犯行，自係臨
    訟卸責之詞，不足採信。
  (五)就被告丙○○部分，證人乙○○於警詢及檢察官偵查中均明
    確陳述，被告2 人係以台語吵架、互罵，內容伊不是很清楚
    ，因為伊聽不懂台語等語（見警詢卷第20頁、95年度偵字第
    30018 號卷第13頁），然於本院審理時卻稱：「（問：丁○○罵丙○○什麼？）有一些我聽不清楚，但我有聽到丁○○
    罵丙○○「幹你娘雞巴」、「臭雞巴」、「要把你的雞巴挖
    出來讓狗幹」等語。（問：丁○○罵丙○○上開話時，丙○○有何反應？）丙○○很生氣問丁○○為什麼老是罵她這些
    話，但我沒有聽到丙○○反罵回去。（問：妳有無聽到丙○○說你自己罵的你自己受等語？）有。（問：丙○○有無跟
    丁○○說你罵這些話等於罵你媽媽？）我沒有聽到，因為當
    時很混亂，我夾在中間，要將被告2 人各自推回家。」等語
    （見本院卷第40頁反面、第41頁）。是證人乙○○既陳稱聽
    不懂台語，又何以被告丁○○辱罵被告丙○○之部分，證人
    乙○○能巨細靡遺供陳無訛？於案發之初證人業已明確陳述
    被告2 人係互罵，又何以於本院審理時改稱只有聽到被告丁○○辱罵被告丙○○？其於本院之陳述，實不無事後迴護被
    告丙○○之嫌，證人乙○○此部分之證述，自難採信。其次
    ，證人甲○○於本院審理時具結證稱：「（問：你當初有無
    聽到丙○○罵丁○○？）沒有，我是聽到丙○○對丁○○說
    『你自己罵的你自己受』、『要給狗幹，你是在說你媽媽』
    （台語）。（問：丁○○對丙○○所講的話有何反應？）很
    激動，因為丁○○一直重複罵三字經，丙○○一直重複要丁○○自己講的話要自己受。」等語（見本院卷第39頁、反面
    ）。顯見，被告2 人確係彼此爭吵、互罵，以被告2 人前後
    爭吵之時間使不特定人或多數
    人得以共見共聞，即行成立（參照院字第2033號解釋）司法
    院院字第2179號解釋著有明文。次按，所謂侮辱，乃對他人
    為輕蔑表示之行為，其內涵須具有足使他人在精神上、心理
    上有感受到難堪或不快之虞者，亦即侮辱行為本身須具有侵
    害他人感情、名譽之一般危險者；尚且是否符合侮辱之判斷
    ，應顧及行為人之年齡、教育程度、職業與被害人之關係等
    。又刑法第310 條誹謗罪之成立，必須意圖散布於眾，而指
    摘或傳述足以毀損他人名譽之具體事實，尚僅抽象的公然為
    謾罵或嘲弄，並未指摘具體事實，則屬刑法第309 條第1 項
    公然侮辱罪範疇，最高法院86年度臺上字第6920號判決足資
    參考。本件案發現場乃一般道路上，為不特定之人得以共見
    共聞之場所，被告2 人分別在眾人之面前，以上開言詞咒罵
    、侮辱對方，均足使彼此在心理上當場陷於難堪或不快之行
    為情狀，依一般社會情感，客觀上復足以侵害對方之人格與
    社會地位，揆諸前揭解釋與判決意旨，本案事證明確，被告
    2 人所為公然侮辱之犯行，堪以認定。
三、核被告丙○○、丁○○所為，均係犯刑法第309 條第1 項之
    公然侮辱罪。爰審酌被告2 人前均未曾受有任何刑之宣告，
    有臺灣高等法院被告前案紀錄表、本院院內索引卡紀錄表報
    表、臺灣高雄地方法院檢察署刑案資料查註紀錄表在卷可憑
    ，素行均堪認良好，惟斟酌被告僅因細故即出言侮辱對方，
    法治觀念淡薄，且犯後猶匿詞矯飾，圖卸刑責，空言否認犯
    行，均難認已有悔悟之意等一切情狀，各量處如主文所示之
    刑，並斟酌被告2 人犯後態度及犯罪情節，諭知易科罰金之
    折算標準。末按，中華民國96年罪犯減刑條例（下稱減刑條
    例）業經總統於96年7 月4 日以華總一義字第09600083761
    號令公布，並自同年月16日施行；而犯罪在中華民國96年4
    月24日以前者，除本條例另有規定外，有期徒刑、拘役或罰
    金，減其刑期或金額二分之一；又依本條例應減刑之罪，未
    經判決確定者，於裁判時，減其宣告刑。依前項規定裁判時
    ，應於判決主文同時諭知其宣告刑及減得之刑，減刑條例第
    2 條第1 項第3 款、第7 條分別定有明文。本件被告2 人所
    犯之公然侮辱罪，其犯罪時點為96年4 月24日以前，爰依上
    開規定減其宣告刑，並諭知易科罰金之折算標準，以示懲儆
    。
據上論斷，應依刑事訴訟法第299 條第1 項前段，中華民國96年
罪犯減刑條例第2 條第1 項第3 款、第7 條，刑法第309 條第1
項、第41條第1 項前段，刑法施行法第1 條之1 第1 項、第2 項
前段，判決如主文。
中　　華　　民　　國　　96　　年　　7 　　月　　18　　日
                  刑事第十一庭  審判長法  官  何秀燕
                                      法  官  林揚奇
                                      法　官  戰諭威
以上正本證明與原本無異。
如不服本判決，應於判決送達後10日內，向本院提出上訴狀。
                                      書記官  董明惠
中　　華　　民　　國　　96　　年　　7 　　月　　18　　日
附錄本判決論罪之法條：
中華民國刑法第309條：
公然侮辱人者，處拘役或300 元以下罰金。
以強暴犯前項之罪者，處1 年以下有期徒刑、拘役或500 元以下
罰金。
